最高法院民事裁定            一○○年度台上字第二二三一號
上  訴  人  蔡青勳
訴訟代理人  姚昭秀律師
被 上訴 人  陳正怡
訴訟代理人  陳勵新律師
上列當事人間請求離婚事件，上訴人對於中華民國一○○年十月
四日台灣高等法院第二審判決（一○○年度家上字第一○五號）
，提起上訴，本院裁定如下：
    主  文
上訴駁回。
第三審訴訟費用由上訴人負擔。
    理  由
按上訴第三審法院，非以原判決違背法令為理由，不得為之。又
提起上訴，上訴狀內應記載上訴理由，表明原判決所違背之法令
及其具體內容，暨依訴訟資料合於該違背法令之具體事實，其依
民事訴訟法第四百六十九條之一規定提起上訴者，並應具體敘述
為從事法之續造、確保裁判之一致性或其他所涉及之法律見解具
有原則上重要性之理由。同法第四百六十七條、第四百七十條第
二項分別定有明文。而依同法第四百六十八條規定，判決不適用
法規或適用不當者，為違背法令；依同法第四百六十九條規定，
判決有該條所列各款情形之一者，為當然違背法令。是當事人提
起上訴，如以同法第四百六十九條所列各款情形為理由時，其上
訴狀或理由書應表明該判決有合於各該條款規定情形之具體內容
，及係依何訴訟資料合於該違背法令之具體事實。如依同法第四
百六十八條規定，以原判決有不適用法規或適用法規不當為理由
時，其上訴狀或理由書應表明該判決所違背之法令條項，或有關
判例、解釋字號，或成文法以外之習慣或法理等及其具體內容，
暨係依何訴訟資料合於該違背法令之具體事實，並具體敘述為從
事法之續造、確保裁判之一致性或其他所涉及之法律見解具有原
則上重要性之理由。上訴狀或理由書如未依上述方法表明，或其
所表明者與上開法條規定不合時，即難認為已合法表明上訴理由
，其上訴自非合法。本件上訴人對於原判決提起上訴，雖以該判
決違背法令為由，惟核其上訴理由狀所載內容，係就原審取捨證
據、認定事實之職權行使，所為：縱認兩造之婚姻有重大事由而
難以維持，惟經審酌一切情事以衡量雙方之有責程度，上訴人之
責任較大於被上訴人。上訴人依民法第一千零五十二條第二項之
規定，請求判決與被上訴人離婚，即屬不應准許。其附帶請求監
護兩造所生之未成年子女蔡旻珊，亦無由斟酌予以准許等論斷，
指摘其為不當。並就原審已論斷者，泛言未論斷，而非表明該判
決所違背之法令及其具體內容，暨依訴訟資料合於該違背法令之
具體事實，並具體敘述為從事法之續造、確保裁判之一致性或其
他所涉及之法律見解具有原則上重要性之理由，難認其已合法表
明上訴理由。依首揭說明，應認其上訴為不合法。又原審既係依
其採證認事之職權行使，認定兩造之婚姻縱有重大事由而難以維
持，惟上訴人之有責程度仍大於被上訴人之事實。並於判決理由
項下說明兩造其餘攻擊防禦方法（包括證人蔡聰明之相關證述）
於判決之結果不生影響，毋庸逐一論述之理由。上訴意旨，猶以
原審漏未斟酌蔡聰明之相關證述，指摘原判決有不備理由之違誤
，不無誤會，附此敘明。
據上論結，本件上訴為不合法。依民事訴訟法第四百八十一條、
第四百四十四條第一項、第九十五條、第七十八條，裁定如主文
。
中    華    民    國  一○○  年   十二   月  二十二  日
                      最高法院民事第六庭
                          審判長法官  陳  淑  敏  
                                法官  吳  麗  女  
                                法官  簡  清  忠  
                                法官  王  仁  貴  
                                法官  林  大  洋  
本件正本證明與原本無異
                                      書  記  官  
中    華    民    國  一○一  年    一    月    三    日
                                                       s